臺灣高等法院高雄分院刑事判決　　　 96年度交上易字第118號
上　訴　人　臺灣高雄地方法院檢察署檢察官
被　　　告　甲○○
　　　　　　　　　　3
上列上訴人因被告過失傷害案件，不服臺灣高雄地方法院96年度
交易字第78號中華民國96年9月26日第一審判決（起訴案號：臺
灣高雄地方法院檢察署95年度偵字第25067 號），提起上訴，本
院判決如下：
    主  文
上訴駁回。
    事實及理由
一、本案經本院審理結果，認第一審判決認事用法及量刑均無不
    當，應予維持，並引用第一審判決書記載之事實、證據及理
    由。
二、公訴人循告訴人乙○○、黃繼賢之請求，以原審量刑過輕，
    提起上訴，指摘原判決不當，惟查原判決審酌被告甲○○駕
    駛汽車，本應謹慎注意遵守交通規則，以維自身及其他參與
    道路交通者之安全，竟疏未遵守依交通號誌暫停行車之交通
    規則，因而肇事致被害人受有上開傷害，惟念其無前科紀錄
    ，有臺灣高等法院被告全國前案紀錄表在卷可佐，足見其素
    行良好，雖與被害人乙○○間因賠償數額認知不同，未能達
    成和解，惟查被告甲○○之自小客車於本件肇事時有投保強
    制汽車責任險，有保險證在卷可按，且被告甲○○亦表示可
    與被害人乙○○談和解，是於強制險理賠金範圍內，被害人
    損害仍有保障；況依本件交通事故之發生，被害人乙○○搭
    乘之黃繼賢騎乘之機車亦有超速之違規情事等一切情狀，量
    處拘役50日。又以被告犯罪時間在96年4 月24日以前，所犯
    為刑法第284 條第1 項之過失傷害罪，合於減刑條件，爰依
    中華民國96年罪犯減刑條例第2 條第1 項第3 款、第7 條規
    定，減為拘役25日，並無過輕情事，公訴人之上訴為無理由
    ，應予駁回。
三、據上論斷，應依刑事訴訟法第368 條、第373 條，判決如主
    文。
本案經檢察官郭振昌到庭執行職務。
中　　華　　民　　國　　96　　年　　12　　月　　25　　日
                  刑事第七庭    審判長法  官    莊飛宗
                                      法  官    邱明弘
                                      法  官    黃憲文
以上正本證明與原本無異。
不得上訴。
中　　華　　民　　國　　96　　年　　12　　月　　25　　日
                                      書記官    施耀程
附件：
臺灣高雄地方法院刑事判決　　　　　　　96年度交易字第78號
公　訴　人　臺灣高雄地方法院檢察署檢察官
被　　　告　甲○○　女　62歲（民國○○年○○月○○日生）
　　　　　　　　　　身分證統一編號：Ｚ000000000號
　　　　　　　　　　住高雄市前鎮區鎮○○街395巷12號1樓之
　　　　　　　　　　　3
選任辯護人　張宗隆律師
上列被告因過失傷害案件，經檢察官提起公訴（95年度偵字第25
067 號），本院判決如下：
    主  文
甲○○犯過失傷害罪，處拘役伍拾日，減為拘役貳拾伍日，如易
科罰金，以銀元佰元即新臺幣玖佰元折算壹日。
    事  實
一、甲○○於民國95年3 月19日晚間11時許，駕駛車牌號碼XR-3
    425 號自小客車，沿高雄縣鳳山市○○○街（寬度4.8 公尺
    ）西向東行駛，適有黃繼賢騎乘車號XV2-062 號重機車搭載
    乙○○沿鳳山市○○路（寬度16.2公尺）北向南行駛，嗣行
    至福安二街與自強路交叉口，甲○○原應注意燈號閃光紅燈
    時表示「停車再開」，車輛應減速接近，先停止於交岔路口
    前，讓幹道車優先通行後認為安全時，方得續行，黃繼賢亦
    應注意燈號閃光黃燈時表示「警告」，車輛應減速接近，注
    意安全，小心通過，且上開路段規定之時限僅有50公里，不
    得超速，而依當時情形，2 人均無不能注意之情事，竟皆疏
    於注意，甲○○未讓幹道車先行即貿然行經上開路口，適有
    黃繼賢亦未減速，復以時速60公里之速度超速行經該處，突
    見甲○○之自小客車時已煞車不及，轉往左側閃躲，亦無法
    閃避，其所駕駛之重機車前車頭因而撞擊甲○○之左前車頭
    ，黃繼賢人車倒地，受有頭部外傷合併右頭頂血腫、右臂挫
    傷合併擦傷4 ×3 公分、右小腿多處擦傷等傷害，乙○○亦
    受有頭部外傷併右後枕部3 ×3 公分血腫、額頭2 ×2 公分
    擦傷、右頰2 ×1 公分擦傷、右膝挫傷、右足撕裂傷0.3 公
    分×0.3 公分、左足2 ×2 公分擦傷等傷害（被告黃繼賢涉
    犯過失傷害部分，另行審結）。
二、案經乙○○、黃繼賢訴由高雄縣政府警察局鳳山分局報告臺
    灣高雄地方法院檢察署檢察官偵查起訴。
    理  由
一、按被告以外之人於審判外之言詞或書面陳述，除法律有規定
    者外，不得作為證據，刑事訴訟法第159 條第1 項固定有明
    文。惟被告以外之人於審判外之陳述，雖不符同法第159 條
    之1 至之4 之規定，而經當事人於審判程序同意作為證據，
    法院審酌該言詞陳述或書面陳述作成時之情況，認為適當者
    ，亦得為證據，同法第159 條之5 亦有明文。查本案證人黃
    德馨、黃繼賢就被告甲○○過失傷害部分於警詢時之陳述，
    為審判外之陳述而屬傳聞證據，暨其他相關具傳聞性質之證
    據資料，公訴人、被告及辯護人於本院審判程序中對於前述
    證人於警詢中之證述暨其他相關具傳聞性質之證據資料之證
    據能力，均表示同意作為證據。本院審酌證人陳述及證據資
    料作成時之情況，核無違法取證或其他瑕疵，認為以之作為
    證據為適當，上開證人於審判外之陳述及相關證據資料，自
    得做為證據，合先敘明。
二、訊據被告甲○○對被害人乙○○、黃繼賢於上開時、地，因
    此次車輛肇事事件受有前揭傷害乙情，否認有何過失行為，
    辯稱：其確已於進入上開路口時將車輛煞停，並確認左右並
    無來車後，始進入上開路口，在車子已過該路口之中心點，
    取得路權後，黃繼賢騎乘之機車，搭載被害人乙○○，始由
    自強路由北向南逆向進入該路口，而肇事等語。
  (一)查被告甲○○於上開時、地與黃繼賢發生車輛碰撞事件，被
    害人乙○○及黃繼賢並受有前揭傷害之事實，業據被告甲○
    ○供承在卷，核與被害人乙○○、黃繼賢於警詢時之陳述相
    符，並有道路交通事故現場圖、道路交通事故調查報告表(一)
    、(二)、交通事故現場照片、國軍高雄總醫院診斷證明書、長
    庚紀念醫院診斷證明書、建佑醫院診斷證明書附卷可稽（見
    警卷第1 至6 頁、第10至12頁、第16至19頁）。
  (二)又證人即被害人乙○○於交通警察隊車禍處理分隊詢間時陳
    稱：95年3 月19日晚間11時許，她乘坐由黃繼賢駕駛之上開
    機車，行經肇事地點，被告甲○○所駕駛之上開自小客車由
    她右側之福安二街駛出，發現上開自小客車時就撞到了，當
    時機車有向左邊閃避等語（見警卷第1 頁）；復於本院證稱
    ：行經自強路、福安二街口，看到被告甲○○駕駛自小客車
    自她右側福安二街出來，當時黃繼賢之機車有往左邊閃，結
    果因被告甲○○未煞停，就發生碰撞了；從她們機車前面到
    被告甲○○的車子中間自強路上是沒有其他車子等語（見本
    院卷第93、95頁）。又被告甲○○亦自承：95年3 月19日晚
    間11時許，駕駛自小客車，行經肇事地點，當時車子已經過
    路口中央，車速很慢，並注意左右來車，疑似左側有影子，
    隨即被撞上等語（警卷第6 頁）；有確認過左右來車，當時
    她駕駛時已經在注意右方和左方是否有來車，…等語（偵卷
    第5 頁）；她從草衙回來過福安二街，當時車速約20公里，
    看到黃繼賢的車子快速往她過來，她馬上把車停下，但被告
    黃繼賢還是撞到她的車子等語（見本院卷第15頁），被告甲
    ○○雖陳稱有確認左右來車，惟係看到黃繼賢的機車時才停
    車，足認被告甲○○確實係支線道車未暫停讓幹線道車先行
    ，逕行進入該路口之後，才發現黃繼賢之機車超速接近該路
    口；且本件經檢察官函送臺灣省高屏澎區車輛行車事故鑑定
    委員會鑑定，鑑定結果認為：「一、甲○○駕駛小客車支線
    未讓幹道車先行為肇事主因。二、黃繼賢駕駛重機車閃光黃
    燈岔路口超速為肇事次因。」有該鑑定委員會95年11月24日
    高屏澎鑑字第951022號函及所附鑑定意見書在卷可按（見偵
    卷第24至26頁）；復經本院再送臺灣省車輛行車事故覆議鑑
    定委員會覆議，亦維持同一見解，惟意見文詞改為「一、甲
    ○○夜晚駕駛自小客車，行經閃光紅燈號誌交岔路口支線道
    車未暫停讓幹線道車先行，為肇事主因。二、黃繼賢駕駛重
    機車，行經閃光黃燈號誌交岔路口未減速接近反卻超速行駛
    ，為肇事次因。」有該覆議鑑定委員會96年8 月2 日府覆議
    字第0966202306號函及所附覆議意見在卷可佐（見本院卷第
    78頁），亦同本院上開認定。又被告上開過失行為與被害人
    乙○○及黃繼賢傷害之間，亦有相當因果關係。本件事證明
    確，被告甲○○過失傷害之犯行，堪以認定。
  (三)被告固辯稱其確已於進入上開路口時將車輛煞停，並確認左
    右並無來車後，始進入上開路口，且事故發生時，已取得通
    過該路口之路權，且被告黃繼賢係逆向行駛云云。惟查：
  1.被告甲○○確實係支線道車未暫停讓幹線道車先行，已如前
    述。被告甲○○之選任辯護人雖謂本案全卷均無有被告甲○
    ○未暫停讓幹道車先行之資料，上開覆議鑑定意見之結論不
    足採信等語。查本件由本院送臺灣省車輛行車事故覆議鑑定
    委員會覆議係於96年5 月29日本案行準備程序之後，本案於
    準備程序期日，已將「被告甲○○是否有停車再開之行為」
    列為本案之爭點之一，是全卷送上開單位覆議時，上開單位
    自已知悉此一爭點，且本件起訴書所載之事實，亦有提及，
    從而本件覆議單位，綜觀全卷內資料，所為之判斷，尚未能
    認有何瑕疵，況本件據證人即被害人乙○○之上開證詞及被
    告甲○○之前揭陳述，亦足認被告甲○○確實係支線道車未
    暫停讓幹線道車先行，已如前述，是則上開抗辯尚不足採。
  2.被告甲○○又抗辯發生碰撞前其所駕駛之自小客車已越過路
    口中心點，取得通過該路口之路權，且被告黃繼賢係逆向行
    駛云云。查卷附之道路交通事故現場圖兩車之撞擊位置雖係
    於該路口中心點之東側（見警卷第10頁）。惟證人即機車上
    之後座乘客乙○○已證述：發現被告甲○○自小客車時，機
    車有向左閃避等語，已如前述；又被告黃繼賢於警詢時亦證
    稱：他發現被告甲○○的自小客車時，煞車不及，就閃躲而
    撞上被告甲○○之自小客車等語（警卷第4 頁反面），是則
    被告黃繼賢於撞擊前即已發現被告甲○○之自小客車，由巷
    內駛出，惟已煞車不及，依常情判斷，黃繼賢為閃避之動作
    ，為本能之反應，應堪採信。而被告甲○○之行車亦自承其
    行車速度約每小時不超過20公里（見警卷第6 頁），從而被
    告黃繼賢見被告甲○○之自小客車由巷內駛出，即向左偏閃
    ，希望能夠自被告甲○○之自小客車車前繞過，惟被告甲○
    ○不及煞停而仍發生事故，亦足認定。是則尚難認黃繼賢有
    何逆向行駛之行為。又被告甲○○係支線道車未暫停確認幹
    線道有無車輛，即逕行進入上開路口，隨即發生事故，足認
    黃繼賢騎乘之機車亦已接近上開路口，且當時雖係夜間，惟
    黃繼賢騎乘之機車有開大燈，而由黃繼賢之機車至被告甲○
    ○之自小客車間並無其他車輛，亦據證人乙○○證述在卷（
    見本院卷第95、97頁），且為被告甲○○所不爭執，如被告
    甲○○依道路交通規則於路口暫停，並確認幹線道有無來車
    ，即可避免本件事故之發生。從而被告甲○○違反交通規則
    逕行進入上開路口，亦難主張路權由其取得。是則被告甲○
    ○上開抗辯尚不足採。又被告甲○○於本院審理時改稱：尚
    未撞到之前即發現黃繼賢之機車從十幾公尺前逆向過來等語
    （見本院卷第106 至107 頁），惟與先前之陳述並不一致，
    且如已發現黃繼賢之機車於十幾公尺處快速接近路口，竟仍
    前行進入路口，亦應認有過失，而難解之過失傷害之責。
  3.被告甲○○又以信賴原則為抗辯。按汽車駕駛人對於防止危
    險發生之相關交通法令之規定，業已遵守，並盡相當之注意
    義務，以防止危險發生，始可信賴他人亦能遵守交通規則並
    盡同等注意義務。若因此而發生交通事故，方得以信賴原則
    為由免除過失責任（最高法院84年台上字第5360號判例要旨
    參照）。查被告甲○○係支線道車未暫停讓幹線道車先行，
    已如前述，其違反交通規則在先，依上開說明，自不能主張
    信賴原則為免責之事由。
三、核被告甲○○所為，係犯刑法第284 條第1 項之過失傷害罪
    。又被告係以一行為，同時傷害乙○○及黃繼賢2 人，屬1
    行為觸犯數罪名，為想像競合犯，應依刑法第55條規定，從
    一重處斷（修正刑法第55條但書係科刑之限制，為法理之明
    文化，非屬法律之變更，應適用裁判時法，最高法院95年度
    第21次刑事庭會議決議參照）。另被告甲○○所犯上開罪名
    之法定刑有罰金刑，而其行為後，刑法第33條第5 款有關罰
    金刑之規定，業於94年2 月2 日修正公布，並自95年7 月1
    日起施行，依被告行為時之刑法第33條第5 款規定，罰金刑
    為銀元1 元（即新臺幣3 元）以上；但被告行為後之現行刑
    法第33條第5 款係規定罰金刑為新臺幣1000元以上，以百元
    計算之，經比較修正前、後關於科處罰金刑之最低刑度規定
    ，應以被告行為時之刑法第33條罰金刑之規定較有利於被告
    。爰審酌被告甲○○駕駛汽車，本應謹慎注意遵守交通規則
    ，以維自身及其他參與道路交通者之安全，竟疏未遵守依交
    通號誌暫停行車之交通規則，因而肇事致被害人受有上開傷
    害，惟念其無前科紀錄，有臺灣高等法院被告全國前案紀錄
    表在卷可佐，足見其素行良好，雖與被害人乙○○間因賠償
    數額認知不同，未能達成和解，惟查被告甲○○之自小客車
    於本件肇事時有投保強制汽車責任險，有保險證在卷可按（
    見警卷第11頁），且被告甲○○亦表示可與被害人乙○○談
    和解，是於強制險理賠金範圍內，被害人損害仍有保障；況
    依本件交通事故之發生，被害人乙○○搭乘之黃繼賢騎乘之
    機車亦有超速之違規情事等一切情狀，酌情量處如主文所示
    之刑。又被告甲○○上開犯罪時間在96年4 月24日以前，所
    犯為刑法第284 條第1 項之過失傷害罪，合於減刑條件，爰
    依中華民國96年罪犯減刑條例第2 條第1 項第3 款、第7條
    規定，減為如主文所示之刑。又被告行為時之刑法第41條第
    1 項前段及罰金罰鍰提高標準條例第2 條（現已刪除）係規
    定以銀元100 元至300 元折算1 日（即以新臺幣300 元至
    900 元折算1 日），而被告行為後之現行刑法第41條第1 項
    前段，則係規定以新臺幣1000元、2000元或3000元折算1 日
    ，是經比較修正前、後之易科罰金折算標準，應以行為時即
    修正前之規定，較有利於被告，故依刑法第2 條第1 項前段
    之規定，本件自應適用修正前刑法第41條第1 項前段之規定
    ，諭知易科罰金之折算標準。查本院考量本件犯罪情節之輕
    重及被告教育程度為民教班、職業無（即家管）、經濟狀況
    勉持等情（見警詢筆錄基本資料欄），諭知如主文所示之易
    科罰金之折算標準。
據上論斷，應依刑事訴訟法第299 條第1 項前段，刑法第2 條第
1 項前段、第55條、第284 條第1 項、修正前刑法第41條第1 項
前段，刑法施行法第1 之1 條，廢止前罰金罰鍰提高標準條例第
2條 ，中華民國96年罪犯減刑條例第2 條第1 項第3 款、第7 條
，判決如主文。
本案經檢察官呂乾坤到庭執行職務。
中　　華　　民　　國　　96　　年　　9 　　月　　26　　日
                  刑事第十二庭  審判長  法　官  洪碩垣
                                        法  官  張  震
                                        法  官  施介元
以上正本證明與原本無異。
如不服本判決應於收受本判決後10日內向本院提出上訴書狀，並
應敘述具體理由，如未敘述上訴理由者，應於上訴期間屆滿後20
日內補提理由書狀於本院（均須按他造當事人之人數附繕本）「
切勿逕送上級法院」。
中　　華　　民　　國　　96　　年　　9 　　月　　26　　日
　　　　　　　　　　　　　　　　　      書記官  謝群育
附錄本判決論罪科刑法條：
刑法第284條第1項
因過失傷害人者，處6 月以下有期徒刑、拘役或5 百元以下罰金
，致重傷者，處1 年以下有期徒刑、拘役或5 百元以下罰金。
